【裁判字號】    96,破抗,92
【裁判日期】    970104
【裁判案由】    宣告破產
【裁判全文】
臺灣高等法院高雄分院民事裁定          96年度破抗字第92號
抗  告  人  甲○○
上列抗告人因聲請宣告破產事件，對於民國96年8 月17日臺灣屏
東地方法院95年度破字第11號所為裁定提起抗告，本院裁定如下
：
    主  文
抗告駁回。
抗告程序費用由抗告人負擔。
    理  由
一、本件聲請及抗告意旨略以：伊因投資失利又遭詐騙，所負債
    務共計新台幣（下同）346 萬4795元，伊現有資產計有現金
    30萬3000元，及土地1 筆及房屋1 棟，價值130 萬3550元，
    總值160 萬6550元，伊之負債務顯已超過現有資產，符合破
    產宣告之要件並有宣告破產之必要。且伊之資產足以構成破
    產財團，以支付破產程序所生費用及分配債務，原法院竟稱
    伊至少須先具備71萬餘元，始有破產實益，於法未合。又伊
    之資產扣除破產管理人之報酬，餘額得用以清償財團費用及
    財團債務，且生活費之提列預先扣除並非必要，伊亦願放棄
    必要生活費用之優先受償權利，將所餘財產供優先償還債務
    ，故本件即有宣告破產之實益及必要，並得給予伊經濟生活
    重建之機會，爰求為廢棄原裁定，發回原法院云云。
二、按破產法第57條規定，債務人不能清償債務者，固得宣告破
    產。惟依破產法第95條規定，因破產財團之管理、變價及分
    配所生之費用，及破產管理人之報酬，均為財團費用；破產
    人及其家屬之必要生活費，視為財團費用。且財團費用及財
    團債務，應先於破產債權，隨時由破產財團清償之；破產債
    權，非依破產程序，不得行使；破產宣告後，如破產財團之
    財產不敷清償財團費用及財團債務時，法院因破產管理人之
    聲請，應以裁定宣告破產終止；破產債權人依破產程序已受
    清償者，其債權未能受清償之部分，請求權視為消滅，亦為
    破產法第97條、第148 條、第149 條分別所明定。是以破產
    程序，乃債務人無力對全體債權人清償債務時，由法院介入
    ，強制將債務人之全部財產依一定程序為變價及分配，使全
    體債權人得以公平受償之程序。故如債務人確係毫無財產可
    構成破產財團，或債務人之財產雖可勉強構成破產財團，但
    預見不敷清償破產財團費用及財團債務時，如仍進行破產程
    序，債務人無從依破產程序清理其債務，反而徒增財團費用
    之支出，其破產程序即毫無實益，而與破產制度之本旨及目
    的有違，參照破產法第148 之趣旨，自應以裁定駁回破產之
    聲請。
三、本件抗告人雖主張其積欠之債務共計346 萬4795元，惟原審
    依職權調查結果，抗告人積欠如原裁定附表所示債權人之債
    務金額，合計490 萬1734元，有原裁定附表所示各債權人之
    回函在卷可稽。而抗告人另主張其資產有坐落屏東縣內埔鄉
    ○○段588 地號土地1 筆、同段172 建號門牌屏東縣內埔鄉
    ○○村○○路354 巷32號房屋1 棟，價值各為38萬1950元、
    92萬1600元（下稱系爭房地），合計130 萬3550元外，另有
    現金30萬3000元，固據提出財產目錄表及土地暨建物登記謄
    本為證。惟查：(一)系爭房地已分別設定最高限額210 萬元、
    36萬元、180 萬元之抵押權予台北富邦商業銀行股份有限公
    司（下稱富邦銀行）、台新國際商業銀行股份有限公司（下
    稱台新銀行）及財將企業股份有限公司（下稱財將公司），
    有土地及建物登記謄本在卷可稽。且系爭房地經債權人富邦
    銀行聲請拍賣，經特別拍賣程序仍未以最低拍賣價格84萬
    6000元拍定，債權銀行亦未承受等情，業經原法院調取95年
    度執字第16963 號拍賣抵押物執行事件案卷查閱屬實，是系
    爭房地之價值顯非如抗告人所稱之130 萬3550元，其拍賣換
    得價值恐更低於上開最低拍賣價格。而抗告人尚欠富邦銀行
    4 筆債務本金合計197 萬0874元、台新銀行3 筆債務本金合
    計48萬4267元、財將公司12萬5236元等情，亦經原法院向上
    開三家公司函查明確，此部分債權合計118 萬7553元，依破
    產法第108 條規定係屬別除權，扺押權人富邦銀行、台新銀
    行及財將公司得不依破產程序行使其權利，則系爭房地經有
    別除權之債權人不依破產程序而行使其權利後，尚不足清償
    抵押債權，自無從列入破產財團。(二)抗告人雖主張其另有現
    金30萬3000元云云，惟抗告人經原法院二次通知調查均未到
    場（原審卷(一)85頁、卷(二)138 頁），原法院復於96年4 月2
    日、4 月27日以公文通知，及於同年6 月6 日以電話通知抗
    告人補正現金憑據，抗告仍未補正，則抗告人所稱其有現金
    30萬3000元一事，即非無疑。且依抗告人聲請宣告破產時具
    狀自承伊不得已只能四處告貸度日，致伊負債情況急速累積
    惡化，現實已屆窮途末路之境地等情（原審卷第3 頁），並
    於提起本件抗告主張伊縱使不吃不喝，也根本都不可能付得
    夠利息，更是一輩子都已不可能還到任何本金，而早已完全
    無力償還或支付債務等情，可知抗告人積欠大筆債務，生活
    陷於困頓，經濟狀況已屆窮途末路之境地，其竟稱尚有30萬
    3000元現金，顯與常理有悖，亦與其稱之經濟狀況不符。是
    抗告人主張其尚有30萬3000元資產云云，尚難信為真實。(三)
    抗告人另主張其每月所得3 萬餘元，縱認屬實，惟依原法院
    調取抗告人之全戶戶籍謄本觀之，抗告人年屆60，除需負擔
    自己生活費用外，尚須扶養其配偶李愛玉，按95年度台灣省
    每人每月最低生活費標準9210元計算，抗告人每月需支出其
    本人及配偶之必要生活費為1 萬8420元（9210×2=18420）
    ，抗告人雖提出生活費權利捨棄切結書為證，惟與破產法第
    95條第2 項規定不符，尚難憑採，經扣除此生活費後，抗告
    人每月收入僅尚餘1 萬餘元。而依目前破產執行程序實務，
    破產管理人之最低報酬約為4 萬元，且破產程序需召開債權
    人會議、分配破產財團等，抗告人每月收入扣除生活費後，
    顯已不敷清償財團費用及財團債務，自無從依破產程序清理
    其債務，依上開說明，即無進行破產程序之必要。原裁定駁
    回抗告人之聲請，核無不合。抗告意旨指摘原裁定為不當，
    求予廢棄，為無理由。
四、據上論結，本件抗告為無理由，應依破產法第5 條，民事訴
    訟法第495 條之1 第1 項、第449 條第1 項、第95條、第78
    條，裁定如主文。
中    華    民    國    97    年    1     月    4     日
                            民事第四庭
                                審判長法官  蔡文貴
                                法      官  黃科瑜
                                法      官  徐文祥
以上正本證明與原本無異。
如不服本裁定應於送達後10日內向本院提出再抗告狀（並按他造
當事人之人數附繕本），並繳納再抗告費新臺幣1,000 元。
再為抗告應以適用法規顯有錯誤為理由，並經本院之許可，該許
可以原裁定所涉及之法律見解具有原則上之重要性者為限，並委
任律師為代理人。
中    華    民    國    97    年    1     月    4     日
                                書  記  官  陳金卿
附註：
抗告人之配偶、三親等內之血親、二親等內之姻親，或抗告人為
法人、中央或地方機關時，其所屬專任人員具有律師資格並經法
院認適當者，亦得為第三審代理人。
抗告人或其法定代理人具有律師資格者及前項情形，應於提起抗
告或委任時釋明之。


司法院資訊處製作；財團法人民間司法改革基金會備份。
